【裁判字號】    98,上訴,5044
【裁判日期】    990624
【裁判案由】    毒品危害防制條例
【裁判全文】
臺灣高等法院刑事判決                98年度上訴字第5044號
上  訴  人
即  被  告  甲○○
選任辯護人  王東山律師
            許富雄律師
            林孝甄律師
上列上訴人因毒品危害防制條例案件，不服臺灣士林地方法院98
年度訴字第286號，中華民國98年10月21日第一審判決（起訴案
號：臺灣士林地方法院檢察署98年度偵字第8532號），提起上訴
，本院判決如下：
    主  文
原判決撤銷。
甲○○販賣第二級毒品，處有期徒刑柒年貳月，扣案如附表一編
號A2、A3之第二級毒品均沒收銷燬之，扣案如附表一編號A3、A5
、A6、A7、附表二編號B1至B23所示之第三級毒品及難以析離第
三級毒品之包裝袋貳拾參只均沒收，扣案門號0000000000號行動
電話（含SIM卡）壹支及未扣案之犯罪所得新臺幣貳萬玖仟伍百
元均沒收之，其犯罪所得，如全部或一部不能沒收時，以其財產
抵償之。又販賣第三級毒品，處有期徒刑伍年肆月，扣案如附表
一編號A5、A6、A7、附表二編號B1至B23所示之第三級毒品及難
以析離第三級毒品之包裝袋貳拾參只均沒收，扣案門號00000000
00號行動電話（含SIM卡）壹支及未扣案之犯罪所得新臺幣捌仟
伍百元均沒收之，其犯罪所得，如全部或一部不能沒收時，以其
財產抵償之。又販賣第二級毒品，處有期徒刑柒年貳月，扣案第
二級毒品大麻陸包（驗餘淨重拾參點貳參公克）沒收銷燬之，扣
案門號0000000000號行動電話（含SIM卡）壹支沒收。應執行有
期徒刑捌年，扣案如附表一編號A2、A3之第二級毒品及第二級毒
品大麻陸包（驗餘淨重拾參點貳參公克）均沒收銷燬之，扣案如
附表一編號A3、A5、A6、A7、附表二編號B1至B23所示之第三級
毒品及難以析離第三級毒品之分裝袋貳拾參只均沒收，扣案門號
0000000000號行動電話（含SIM卡）壹支及未扣案之犯罪所得共
新臺幣參萬捌仟元均沒收之，其犯罪所得，如全部或一部不能沒
收時，以其財產抵償之。
    事  實
一、甲○○明知甲基安非他命、亞甲基雙氧甲基安非他命（MDMA
    ）、大麻係毒品危害防制條例列管之第二級毒品，愷他命（
    Keta mine）為列管之第三級毒品，均屬違禁物，不得販賣
    、轉讓，竟意圖牟利，基於販賣第二級、第三級毒品之犯意
    ，分別為下列行為：
(一)甲○○於民國98年5月2日23時18分起至5月3日凌晨0時20分
    許，以其所有持用之門號0000000000號行動電話與買家廖芝
    宗持用之門號0000000000號行動電話互為通話聯絡或發送簡
    訊後，在臺北市○○區○○街頂好超市旁之巷口，以新台幣
    （下同）3,500元價格販賣第二級毒品MDMA共10顆、以26,00
    0元價格販賣愷他命100克予廖芝宗，嗣後廖芝宗已分期支付
    完畢。
(二)甲○○於98年5月26日18時34分起至翌（27）日凌晨0時51分
    許，復以上開門號與廖芝宗之行動電話相互通話聯絡或發送
    簡訊後，在臺北市○○區○○路7段262號麥當勞前以26,000
    元價格販賣第三級毒品愷他命100克予廖芝宗，惟甲○○僅
    取得8,500元，剩餘之1萬7,500元廖芝宗則尚未給付。
(三)於98年5月29日凌晨0時44分起至翌（30）日凌晨2時18分許
    ，甲○○復以上開門號與廖芝宗之行動電話相互通話聯絡或
    發送簡訊後，在臺北市○○區○○街全家便利商店前，以7,
    500元價格販賣大麻10公克予廖芝宗，惟該次價款廖芝宗尚
    未給付。
    嗣於98年6月11日16時45分許，在臺北市○○區○○街103巷
    5號對面，為警持搜索票執行搜索而查獲，並在甲○○所駕
    駛之車號0905-UW號自小客車上，扣得附表一、二之毒品、
    大麻6包（驗餘淨重13.23公克）行動電話門號0000000000號
    行動電話1支。
二、案經行政院海岸巡防署南部地區巡防局澎湖機動查緝隊報請
    臺灣士林地方法院檢察署檢察官偵查起訴。
    理  由
一、證據能力
    按被告以外之人於審判外之言詞或書面陳述，除法律有規定
    者外，不得作為證據；被告以外之人於審判外向法官所為之
    陳述，得為證據；被告以外之人於偵查中向檢察官所為之陳
    述，除顯有不可信之情況者外，得為證據；被告以外之人於
    審判外之陳述，雖不符刑事訴訟法第159條之1至第159條之4
    之規定，而經當事人於審判程序同意作為證據，法院審酌該
    言詞陳述或書面陳述作成時之情況，認為適當者，亦得為證
    據。當事人、代理人或辯護人於法院調查證據時，知有第15
    9條第1項不得為證據之情形，而未於言詞辯論終結前聲明異
    議者，視為有前項之同意，刑事訴訟法第159條第1項、第15
    9條之1、第159條之5分別定有明文。本判決下列所引用之證
    據資料，均經依法踐行調查證據程序，亦查無違反法定程序
    取得之情形，當事人於本院言詞辯論終結前亦未聲明異議，
    本院審酌證據資料製作時之情況，均無違法不當及證明力明
    顯過低之瑕疵，亦查無依法應排除其證據能力之情形，認以
    之作為證據應屬適當，皆有證據能力。
二、實體部分
    訊據被告甲○○對於上開時、地交付如事實欄所載之(一)之
    毒品愷他命100公克、MDMA10顆、(二)之毒品愷他命100公克
    、(三)之大麻10公克予廖芝宗，雙方均係先以門號00000000
    00號行動電話與廖芝宗之門號0000000000號行動電話聯絡之
    事實坦承不諱，惟辯稱：伊並無販賣毒品，僅是基於朋友之
    誼幫廖芝宗代購毒品，並無從中獲利，係伊買多少錢就向廖
    芝宗收取多少錢，迄今廖芝宗都還未還，約欠伊6萬餘元；
    被告之辯護人則為其辯護稱：被告與廖芝宗之金錢往來並非
    販毒所得，係被告以原價幫廖芝宗代購毒品，因被告與廖芝
    宗是好友，故被告沒有對廖芝宗催討，且依一般販毒情節，
    本件並未查扣磅秤等物，至查扣之20萬5,900元是被告小孩
    滿月所收取的禮金，非販毒所得，惟查：
(一)被告於上開事實欄(一)(二)(三)各所示時間，先以門號0000
    000000號行動電話與廖芝宗持用之門號0000000000號行動電
    話聯絡後，雙方約在犯罪事實(一)(二)(三)各所示之處所，
    由廖芝宗允以犯罪事實(一)(二)(三)各所示之代價向被告取
    得如事實欄所載之第二級、第三級毒品之事實，業據被告於
    原審準備程序、審理時及本院審理中均坦承在卷，核與證人
    廖芝宗於偵查中檢察官訊問時證述一致（見偵卷第137至138
    頁），並有98年5月2日晚上11時18分至翌（3）日凌晨0時20
    分、98年5月26日晚上20時33分至翌（27）日凌晨0時51分、
    98 年5月29日凌晨0時44分至翌（30）日凌晨2時18分之簡訊
    暨通訊監察譯文（見偵字第5832號卷第46至47頁、第50至52
    頁、第54至55頁）、98年5月27日交易蒐證照片7張（見偵字
    第5832號卷第112至115頁）、刑事勘驗筆錄一份（見原審卷
    第97至98頁）附卷可資佐證，因認被告上開陳述與事實相符
    ，堪予採信。
(二)按毒品危害防制條例所處罰之販賣毒品罪，其成立除客觀上
    有買賣毒品之行為外，主觀上並須具有藉買賣毒品以從中牟
    取利益之意圖，依據被告與廖芝宗於上開時間有如下之通聯
    內容如下：
  1.被告於98年5月3日販賣第二級毒品ＭＤＭＡ及第三級毒品Ｋ
    他命部分：
  (1)被告與廖芝宗於98年5月2日晚上11時18分起迄翌（3）日凌
    晨0時20分止之通（簡）訊內容如下（以下簡稱被告為「劉
    」，廖芝宗為「廖」）：
    98年5月2日23時18分由廖芝宗撥入之電話
       劉：喂
       廖：喂那個想麻煩一下，如果你那邊處理的到下半場的
           部分嗎？
       劉：下半場要多少？
       廖：嗯..先弄一下擋一下，1份就好了。
       劉：100喔。
       廖：嗯。
       劉：你要多少錢跟我借。
       廖：你說啊怎麼會這樣問呢。
       劉：沒有啊你不是拉的很低。
       廖：拉的很低但是跟我講說要明天。
       劉：是喔。
       廖：對啊。
       劉：好啦24好不好。
       廖：OK啊。
       劉與廖約12點左右碰面，劉說他身上也沒有...
     98年5月2日23時31分廖芝宗發簡訊給被告
       簡訊內容為：「有很多嗎剛好朋友也在問」
     98年5月2日23時38分被告發簡訊給廖芝宗
       簡訊內容為：「有很多你要多少？我跟你最快要1220才
       能碰面」
     98年5月2日23時43分廖芝宗發簡訊給被告
       簡訊內容為：「600你開個價我報」
     98年5月2日23時45分被告發簡訊給廖芝宗
       簡訊內容為：「就24給你現貨」
     98年5月2日23時51分廖芝宗發簡訊給被告
       簡訊內容為：「24會不會太...22」
     98年5月2日23時52分廖芝宗發簡訊給被告
       簡訊內容為：「24會不會太...他開21.22」
     98年5月3日凌晨0時6分廖芝宗發簡訊給被告
       簡訊內容為：「我報過去等等見面記得帶海豚跟梅花」
       （海豚、梅花係指第二級毒品MDMA)
     98年5月3日凌晨0時7分被告發簡訊給廖芝宗
       簡訊內容為：「你100還有要嗎？」
     98年5月3日凌晨0時20分廖芝宗發簡訊給被告簡
       訊內容為：「你好了嗎？我10分鐘到老地方」
  (2)被告於廖芝宗向其詢問有無第二級毒品MDMA時即會向其貨源
    詢價，有被告與廖芝宗於98年5月21日21時41分之通訊內容
    如下：
    由被告撥入廖芝宗之電話
       二人閒聊後
       廖：上半場的部分，你有什麼圖樣？
       劉：上半場喔．．海豚，南星，我最近都沒有用啊，都
           在休息啊。（海豚、南星係指第二級毒品MDMA)
       廖：恩，星星你有多少？
       劉：剩不多，剩不到五十，要的話，我要再問，你有要
           ，是不是？
       廖：不夠用，他上來要帶三百下去。
       劉：我問一下，不然我等一下有空，幫你問好了。
       ．．．
  2.被告於98年5月27日販賣第三級毒品Ｋ他命部分：
    被告與廖芝宗於98年5月26日18時34分起迄翌（27）日凌晨0
    時51分止之通（簡）訊內容如下：
     98年5月26日18時34分被告發簡訊給被告
       簡訊內容為：「草本何時回？順便有禮物送你」
     98年5月26日20時33分廖芝宗發簡訊給被告
       簡訊內容為：「約個十一點半十二點如何」
     98年5月26日22時47分廖芝宗發簡訊給被告
       簡訊內容為：「你那裡的小姐多不多？有一以上嗎
       ？（急）」
     98年5月26日23時14分被告發簡訊給廖芝宗
       簡訊內容為：「給你一份夠嗎？」
     98年5月26日23時18分廖芝宗發簡訊給被告
       簡訊內容為：「整個的有嗎」
     98年5月26日23時19分被告發簡訊給廖芝宗
       簡訊內容為：「十份嗎？」
     98年5月26日23時26分廖芝宗發簡訊給被告
       簡訊內容為：「恩」
     98年5月26日23時29分被告發簡訊給廖芝宗
       簡訊內容為：「大概24.5」
     98年5月26日23時42分由廖芝宗撥入之電話
       劉：喂！
       廖：喂！下班了沒？
       劉：我？我本來就在附近啊！我今天沒上班啊！
       廖：喔..那個..那個有嗎？整場的有嗎？
       劉：你..有確定要嗎？因為..
       廖：確定。
       劉：是喔。
       廖：現金，現金。
       劉：那，價錢也OK嗎？
       廖：啊...有...
       劉：245啊！
       廖：有空間嗎？
       劉：那你跟他報二五啊？
       廖：我..跟他..對啊，對啊。
       劉：對啊，我對你二四五，你對啊二五，可不可以
           ？
       廖：恩..空間？
       劉：啊..算了啦，好啦，二四，二四啦！
       廖：哈！
       劉：我給你二四嘛，你對他二五啊，那OK嗎？
       廖：馬上有嗎？
       劉：我要..我要看一下人家有沒有要幫我送。
       廖：是喔？
       劉：對啊！
       廖：因為..有的話我現在過去，現在。
       劉：我..那我等一下給你電話，好不好？
       廖：好，好不好？麻煩你。
       劉：好，掰。
       廖：好，掰。
     98年5月26日23時48分被告發簡訊給廖芝宗
       簡訊內容為：「等一下」
     98年5月26日23時59分被告發簡訊給廖芝宗
       簡訊內容為：「我朋友在打牌沒空幫我問，可能要
       晚點才行可以嗎？至少等他打完吧」
     98年5月27日凌晨0時44分由廖芝宗撥入之電話
       劉：喂！
       廖：嘿！
       劉：再等一下下。
       廖：喂！那個.. 那個不急了，他有問到那個別組
           的。
       劉：所以說..不要了，是這個意思嗎？
       廖：對，對，對。
       劉：好，那..沒關係..
       廖：沒有，那個..因為..他真的很趕。
       劉：恩。
       廖：阿.. 那個晚一點的話，等你有空，晚一點
           的話，我們..那個碰面..那個兩份的報紙。
       劉：阿..你在哪？
       廖：我現在在北投啊！
       劉：那..我們約.. 約哪邊？我現在剛好..我
       現在剛好..正在回家的路上，我繞過去找你啊。
       廖：真的嗎？
       劉：嘿啊。
       廖：那就..一樣麥當勞，那個..麥當勞？
       劉：我跟你約..你在你家嘛？
       廖：沒有，沒有，我沒有在家。
       劉：阿你，你在北投，那我跟你約石牌捷運站啦？
       廖：石牌捷運站？
       劉：嘿啊。
       廖：石牌捷運站？我騎..
       劉：你講啦，方便啦，你方便啊，因為我開車啊。
       廖：麥當勞好了，我騎摩托車，我從那邊騎過去。
       劉：天母麥當勞，是不是？
       廖：不是啦！
       劉：喔..你說..承德路那個？
       廖：恩。
       劉：好啊，好啊。
       廖：阿你多久到？
       劉：我..五分鐘以內到啊。
       廖：十分鐘？
       劉：五分鐘以內。
       廖：五分鐘。
       劉：嘿啊！
       廖：OK，好，好，掰。
     98年5月27日凌晨0時51分由被告撥出之電話
       廖：喂！
       劉：到了啊！
       廖：喔！馬上到，馬上到。
       劉：恩。
  3.被告於98年5月29日販賣第二級毒品大麻部分：
    被告與廖芝宗於98年5月29日凌晨0時44分發簡訊給被告簡訊
    內容為：「有茶葉嗎?」
    上開通聯內容，核與證人廖芝宗於原審審理時證稱：伊請被
    告拿毒品二、三次，因其沒有門路，都拿得很貴。因被告之
    貨源都是他的朋友，伊不可能去問被告之貨源，而且有這樣
    的門路應該都會比較小心，伊只是接觸被告，不可能去問他
    的門路為何，伊與被告係透過朋友介紹認識，與被告之交情
    不夠，不可能認識被告之貨源。因伊沒有資力，二、三次都
    沒有拿錢給被告，都是先讓伊欠著。嗣後伊有陸續拿錢給被
    告，目前尚欠2至3萬元，被告跟誰拿毒品與實際買毒品的價
    格伊均不清楚。伊與被告電話聯繫後，大約二十分至壹個小
    時可在約定地點拿到毒品。伊會與被告討價還價，因為伊朋
    友也會託伊詢價，伊再回報給朋友。通話內容中所稱「24」
    是指價位，表示K他命10公克2,400元，「下半場」是指K他
    命，「海豚」、「梅花」是指搖頭丸，「茶葉」是指大麻。
    伊與被告係於98年年初認識的，伊不知被告之工作。目前確
    切還尚欠被告25,000元，伊是依序償還最早欠的，還到最後
    剩下2萬5,000元未還，伊均係親自交付現金予被告。伊與被
    告沒有其他金錢往來。伊與被告並無仇隙。被告在98年5月2
    日23時18分在電話裡說：『沒有拉，你不是拉很低？』伊回
    說：『拉的很低，但是跟我講說要明天。』是指伊當時除了
    向被告之外，如果被告沒有空的話，伊就會委託其他人幫我
    買Ｋ他命，『拉的很低』的意思是指請別人幫伊買Ｋ他命，
    別人報給伊的價錢很低，可以比被告報給伊的價錢還低。另
    98 年5月2日23點51分伊發簡訊『24會不會太...22』、『24
    會不會太...別人開21、22』，是指伊在別的地方問到10克
    Ｋ他命請別人幫伊拿可以拿到10克2,100元至2,200元的價格
    ，被告當時說是10克2,400元，98年5月2日那次應該是向被
    告拿了26,000元K他命；98年5月26日23時29分，被告發內容
    為『大概24.5』之簡訊給伊，是指被告報價給伊10克Ｋ他命
    2,450元之意；98年5月26日23時42分電話中，被告說『我給
    你24，你對他25，那ＯＫ嗎？』是指被告願意幫伊以每10克
    算2,400元帶Ｋ他命之意，伊電話中說：『馬上有嗎？』是
    指伊同意被告幫伊以10克算2,400的價格帶Ｋ他命之意等語
    相符（見原審卷第114至130頁），並經被告於原審審理時供
    陳：98年5月2日（應為3日之誤）、5月27日兩次伊都是各以
    2萬6,000元價格幫廖芝宗拿毒品，監聽譯文中雖提及24、25
    ，但那是廖芝宗希望伊幫忙拿毒品的價格，後來這個價格伊
    拿不到Ｋ他命，所以伊當面交毒品給廖芝宗時有跟他說拿到
    的價錢與之前說好的價錢不一樣，伊當時有問廖芝宗可否接
    受，廖芝宗表示可以，並把毒品拿走等語（見原審卷第130
    頁）。細鐸證人廖芝宗上開證述，可知證人廖芝宗於98年5
    月2日向被告電話詢問Ｋ他命前，即已先向其他藥頭問到價
    格低於被告所能提供之價格的愷他命，且被告於通話當時亦
    知此情，且參以上開簡訊內容，明顯可見證人廖芝宗尚且以
    簡訊就毒品Ｋ他命對被告為議價行為，其對被告明示被告提
    供的每10公克愷他命2,400元較伊可以於他處拿到每10公克
    2,100元至2,200元之價格為貴，而被告亦明知廖芝宗可以問
    到較便宜的Ｋ他命，苟被告所取得之Ｋ他命成本價格係每10
    公克2,400元為真，則衡諸常情，其對於廖芝宗在電話中以
    他人開價為每10公克2,100至2,200元之議價行為自當予以駁
    斥，並告知其取得之價格業已達每10公克2,400元而無可能
    以低於成本價格出讓予廖芝宗等語，始符於常情，而被告對
    此竟隻字未提，難認與常情相合。又被告自己原在電話中已
    先應允廖芝宗Ｋ他命每10公克2,400元價格之事，於當天實
    際交易時竟又將價格拉抬至100公克、2萬6,000元（即相當
    於每10公克2,600元），顯較原先與廖芝宗電話通話中所提
    出之價格每10公克溢價200元，若謂被告就所議愷他命部分
    無分毫利潤，實難以令人置信。再觀諸被告及廖芝宗於98
    年5月26日通話中，被告原係對廖芝宗開價每10公克愷他命
    價格2,450元，最後被告同意以每10公克2,400元價格交付愷
    他命給廖芝宗，按上開每10公克2,450元之價格本為被告先
    出之價格，而被告竟能於自己開價後再行退步折讓50元，如
    謂所議毒品Ｋ他命毫無利潤可言，則被告豈有自行同意降價
    之理？況針對被告於通訊監察譯文中所稱之：『我給你24，
    你對他25，那ＯＫ嗎？』通訊監察內容部分，已見被告於偵
    查中供陳：「那是指K他命的價錢，我要賣給廖芝宗24萬或
    24萬5,000元，他賣給別人25萬元，這是1000公克的重量...
    我沒那多錢買1,000公克」（見偵卷第98頁），由上開被告
    供述可知其當時主觀上係認為廖芝宗購買這些毒品愷他命是
    要另外拿去販售營利，被告既主觀上認為廖芝宗將這些Ｋ他
    命拿去販售可以另行獲利，而願意將愷他命以每1,000公克
    24萬元（即相當於每10公克2,400元）與廖芝宗交易，尚無
    自己毫無獲利而徒令廖芝宗再行轉賣而獲利之理。
(三)至被告於原審審理時供稱廖芝宗98年5月2日（應為3日之誤
    ）向其以3,500元拿取MDMA共10顆、以2萬6,000元拿取愷他
    命100克，於98年5月27日以2萬6,000元拿取愷他命100公克
    ，於98年5月30日以7,500元拿取大麻10公克，金額共63,000
    元迄今均尚未給付云云，惟查，證人廖芝宗於原審審理時證
    稱：伊因沒有資力，才一直欠被告毒品錢，被告就是讓伊欠
    著慢慢還，伊每次約還3,000元、5,000元或1萬元不等，都
    是拿現金給被告本人，目前確切尚欠被告2萬5,000元，之前
    償還的就是依序清償時間較早的欠款等語（見原審卷第120
    頁、第125頁），可見廖芝宗業已清償被告之38,000元部分
    ，係依序清償98年5月3日之MDMA共10顆之3,500元、K他命10
    0公克之26,000元及98年5月27日之Ｋ他命100公克價金其中
    之8,500元甚明，被告辯稱廖芝宗全數未清償，並不可採。
    又既被告每次拿毒品給廖芝宗時，廖芝宗均無法立即清償而
    需暫欠款項，迄今尚欠2萬5,000元未償，而被告於檢察官偵
    查中且供述：伊在餐廳擔任服務人員，月薪為3萬9,000元，
    每月尚須繳納房貸1萬4,000元，廖芝宗請伊買毒品沒錢時，
    錢都是伊先代墊，伊的錢也是向朋友借10萬元而來的（見偵
    卷第99頁、168頁），則苟被告所言係向朋友借款以代廖芝
    宗墊款之詞為真，則本件其前後幫廖芝宗代墊共達63,000元
    ，墊款來源竟為被告另向他人所借得，又以廖芝宗係分次小
    額償還價款情形以觀，則被告交付上開毒品時，廖芝宗未必
    已清償完畢前次價款，則被告自承其薪資所得已非屬豐渥，
    尚須照顧妻兒、負擔房貸，經濟條件堪稱窘困，豈有仍願以
    自己向他人另借得之款項繼續為廖芝宗支付毒品墊款之理？
    被告上開所辯實難令人置信。再以證人廖芝宗於原審審理時
    自陳其與被告僅認識數月，交情係屬普通之情況，如渠等交
    易之毒品被告係毫無利潤可言，則被告僅需將毒品來源轉知
    廖芝宗由其自行出面接洽購毒即可，又豈需如此大費周章先
    向他人借款，復出面取毒，再代墊款項，最後再持毒品交付
    廖芝宗，竟還數次讓廖芝宗屢欠款項，而若稱被告自己最終
    竟分文未獲，孰能置信？足見被告辯稱其約定價金交付愷他
    命予廖芝宗並未營利，難以採取。
(四)按販賣第二級、第三級毒品係違法行為，且有其獨特之販售
    路線及管道，復無公定價格，容易增減分裝之份量，而每次
    買賣之價量，可能隨時依雙方關係深淺、資力、需求量及對
    行情之認知、來源是否充裕、查緝是否嚴緊、購買者被查獲
    時供述購買對象之可能風險之評估等，而異其標準，非可一
    概而論，從而販賣之確切利得，一般除販賣者坦承犯行明確
    外，委難察得實情，惟販賣之人從價差或量差中牟利之方式
    雖異，然其販賣行為在意圖營利則同一，被告是否真願甘冒
    重罰而按購入價格轉售廖芝宗不求利得，本即有疑，復按一
    般民眾普遍認知毒品之非法交易，政府一向查禁森嚴，且予
    以重罰，衡諸常情，倘非有利可圖，絕無平白甘冒被嚴查重
    罰高度風險之理，從而，舉凡其有償交易，除有足以反證其
    確無圖利本意，自難因無法詳為查悉被告之原先販入，與其
    後轉售之價格全貌，作為是否高價賣出之精準比較，即可謂
    其無營利之意思而阻卻販賣犯行之追訴。本件雖因被告否認
    販賣毒品犯行而無法查知被告買入毒品之價格，致無從比較
    差價，然被告甘冒罹於重典之風險，提供毒品予他人，絕無
    可能無償轉讓，且查本件被告係於深夜之際與廖芝宗相約碰
    面，且依廖芝宗所證，被告均係於聯繫完畢後二十分至一小
    時內交付毒品，事後並收受廖芝宗分期交付之金錢，且被告
    亦坦承廖芝宗會給付5至10克價值1500至3000元之Ｋ他命作
    為報酬，雖有部分價款尚未給付，仍無卸其有營利之意圖之
    事實。至證人廖芝宗於原審審理時證稱：伊是請被告幫忙拿
    Ｋ他命，看他跟別人拿多少，就是一樣的價錢，被告每次都
    有跟伊講Ｋ他命拿的成本是多少，因為伊沒有門路，而且伊
    在外面PUB、酒店拿的都很貴，1公克Ｋ他命要500至600元，
    被告給伊的行情已經低於這個價格，伊猜測被告應該是沒有
    利潤，被告並沒有說要什麼酬庸，伊請被告買是要節省購毒
    費用云云（見原審卷第116至118頁），惟上開證詞僅係證人
    廖芝宗臆測被告無營利之推測之詞，依刑事訴訟法第160條
    之規定，不得作為證據，況前揭通訊監察譯文中均未見廖芝
    宗委託被告幫忙代購之話語，亦無被告告以毒品愷他命係向
    何人、以何種價格為廖芝宗代購之談話內容，尚難僅憑證人
    廖芝宗上開臆測之詞而據以執為對被告有利之認定。
(五)此外，復有門號0000000000號行動電話（含SIM卡）1支、附
    表一、二之物及大麻煙草6包扣案可資佐證，又扣案如附表
    一、二所示之毒品，經送內政部警政署刑事警察局鑑驗出如
    附表一、二所示之毒品成分，業有該局98年7月31日刑鑑字
    第0980084389號鑑定書1紙在卷可按（見偵卷第183至185頁
    ），另扣案煙草6包則均檢出第二級毒品大麻成分，有法務
    部調查局濫用藥物實驗室98年7月9日調科壹字第0982301940
    0號鑑定書1紙存卷可參（見偵卷第149頁）。
(六)綜上所述，被告與證人廖芝宗確非合資購買上開毒品，且被
    告與證人廖芝宗僅認識數月，並無有何特殊情誼或至親關係
    ，致令被告費心自甘承受重典，涉險代買交付上開第二級毒
    品MDMA、大麻及第三級毒品Ｋ他命之理，且其復自承廖芝宗
    會交付少數毒品作為報酬，則其當有牟利之圖，殆無疑義。
    是以，被告上開交易均有營利之意圖，足以認定。被告上開
    辯解均不足採取，本件事證明確，被告犯行堪予認定，應依
    法論科。
三、論罪科刑
(一)新舊法比較：
    查被告本案之行為後，毒品危害防制條例業於98年 5月20日
    修正公布部分條文，並自公布後六個月施行。查被告行為後
    毒品危害防制條例修正與本案有關者為：
  (一)該條例第四條第二項併科罰金之金額提高，修正前之規定為
    ：「製造、運輸、販賣第二級毒品者，處七年以上有期徒刑
    ，得併科新臺幣七百萬元以下罰金。」，修正後則為：「製
    造、運輸、販賣第二級毒品者，處七年以上有期徒刑，得併
    科新臺幣壹仟萬元以下罰金。」。
  (二)又該條例第四條第三項併科罰金之金額提高，修正前之規定
    為：「販賣第三級毒品者，處五年以上有期徒刑，得併科新
    臺幣五百萬元以下罰金。」，修正後則為：「製造、運輸、
    販賣第三級毒品者，處五年以上有期徒刑，得併科新臺幣七
    百萬元以下罰金。」。
    依上開新舊法比較結果，應適用修正前舊法對被告較有利，
    先予敘明。
(二)核被告事實欄(一)所為，係犯修正前毒品危害防制條例第4
    條第2項之販賣第二級毒品罪及同條第3項販賣第三級毒品罪
    。事實欄(二)所為係犯修正前同條例第4條第3項之販賣第三
    級毒品罪。事實欄(三)所為係犯修正前同條例第4條第2項之
    販賣第二級毒品罪。其持有第二級毒品MDMA、大麻及第三級
    毒品Ｋ他命之低度行為，均為販賣毒品之高度行為所吸收，
    均不另論罪。被告就事實欄(一)部分，以一行為同時販賣第
    二級毒品及第三級毒品，係一行為而觸犯數罪名，為想像競
    合犯，應依刑法第55條規定，從一重之販賣第二級毒品罪處
    斷。又所犯上開3罪名，犯意個別、行為互殊，應分論併罰
    。
四、原審認被告甲○○所犯事證明確，予以論罪科刑，固非無見
    惟查：(一)被告於事實欄(一)所為販賣第二級毒品MDMA係與
    販賣第三級毒品Ｋ他命係同時為之，原審依其與廖芝宗間之
    交情並無有何特殊情誼或至親關係，致令被告費心自甘承受
    重典，涉險代買交付毒品之理，並依其二人之通聯內容而認
    被告係販賣第三級毒品Ｋ他命，惟認被告與廖芝宗同時交易
    之第二級毒品MDMA部分卻無營利意圖，所依據之理由即屬矛
    盾，尚有未洽。(二)被告於事實欄(三)所為販賣第二級毒品
    大麻部分，原審認無證據證明被告有營利之意圖，惟依其二
    人交易之情形以觀，被告倘無獲利，尚無涉險於半夜外出為
    此筆交易之理，業如前述，原審認被告係轉讓第二級毒品大
    麻罪，顯與事理有違，尚有未洽。（三）原審未及比較適用
    毒品危害防制條例新舊法之適用，亦有未合。被告之上訴否
    認其犯行，雖無理由，惟原判決既有前揭可議，仍應由本院
    予以撤銷改判。爰審酌被告未曾受有期徒刑以上刑之執行，
    有本院被告前案紀錄表附卷可考，素行尚可，惟其年輕體健
    ，不思循正當途徑賺取財富，竟為謀求私利販賣第二級、第
    三級毒品，助長毒品流通，令受讓毒品或買受毒品者沉迷於
    毒癮，無法自拔，輕則戕害個人身心，重則導致施用毒品之
    人因缺錢買毒而引發各式犯罪，為多種犯罪之源頭，對國家
    、社會或個人之傷害可謂至深且鉅，非予嚴懲，不足以遏止
    此類非行，兼衡被告以行動電話聯繫後交易毒品之犯罪手段
    ，及販賣毒品之數量、次數、所得款項，及犯罪後否認犯行
    ，難認有悔意之態度等一切情狀，分別量處如主文之主刑，
    並定其應執行刑，以資懲戒。
五、沒收方面
(一)按犯毒品危害防制條例第4條至第9條、第12條、第13條或第
    14條第1項、第2項之罪者，其供犯罪所用或因犯罪所得之財
    物，均沒收之，如全部或一部不能沒收時，追徵其價額或以
    其財產抵償之，毒品危害防制條例第19條第1項定有明文，
    且此條項關於供犯罪所用或因犯罪所得之財物均沒收之規定
    ，因無「不問屬於犯人與否均沒收」之特別規定，故仍有刑
    法第38條第1項第2、3款、第3項前段之適用，即供犯罪所用
    或因犯罪所得之財物，以屬於犯人所有者為限，始得依毒品
    危害防制條例第19條第1項規定沒收，另因同條項係採義務
    沒收原則，故犯罪所得之對價，不問其中成本若干，利潤多
    少，均應全部諭知沒收，且該條所稱「追徵其價額」者，必
    限於所沒收之物為金錢以外之其他財物而無法沒收時，始應
    追徵其價額，使其繳納與原物相當之價額，如所得財物為金
    錢而無法沒收時，應以其財產抵償之，而不發生追徵價額之
    問題。又按毒品危害防制條例第19條第1項所稱「因犯罪所
    得之財物」，係以實際所得者為限，苟無所得或尚未取得者
    ，即無從為沒收、追徵或以財產抵償（最高法院96年度臺上
    字第2331號裁判意旨參照）。查扣案之門號0000000000號行
    動電話（含SIM卡）1支，為被告供聯絡各次販賣毒品所用，
    且為被告所有，業據被告供承明確，自均應依毒品危害防制
    條例第19條第1項規定，於各次販賣及轉讓毒品犯行中，併
    予宣告沒收，且因上開行動電話（含SIM卡）已扣案，無不
    能沒收情形，爰不諭知追徵其價額或以其財產抵償。至被告
    第1次販賣第二級毒品ＭＤＭＡ及第三級毒品Ｋ他命及第2次
    販賣第三級毒品Ｋ他命已自廖芝宗處得取之犯罪所得分別為
    3500元、26,000元、8500元，共計38,000元雖未據扣案，均
    應依毒品危害防制條例第19條第1項規定，在各該部分犯罪
    主文項下宣告沒收之，而如全部或一部不能沒收時，以其財
    產抵償之。
(二)扣案如附表一至二所示毒品及大麻6包，均係被告所持有預
    備交付廖芝宗之用，業據被告於偵查中自承（見偵卷第167
    頁）。其中附表一編號A2、A3錠劑及大麻6包，各經檢出如
    附表一所示第二級毒品MDMA及大麻成分，有上開刑事警察局
    鑑定書、法務部調查局鑑定書各1紙存卷可按，故本件扣案
    如附表一編號A2、A3錠劑（驗餘淨重3.72公克）之第二級毒
    品及大麻6包（驗餘淨重13.23公克），應依毒品危害防制條
    例第18條第1項前段之規定，分別於各該販賣第二級毒品犯
    行主文下諭知沒收銷燬之。
(三)另按毒品危害防制條例第18條第1項前段之規定，應予沒收
    銷燬之毒品，以經查獲之第一、二級毒品為限。又毒品依其
    成癮性、濫用性及對社會危害性，共分為四級，上開條例並
    就製造、運輸、販賣、意圖販賣而持有、以非法方法使人施
    用、引誘他人施用及轉讓不同等級之毒品等行為，分別定其
    處罰。至施用或持有第三、四級毒品，因其可罰性較低，故
    未設處罰之規定，僅就施用及持有第一、二級毒品科以刑罰
    。然鑑於第三、四級毒品均係管制藥品，特於同條例第11條
    之1明定無正當理由，不得擅自持有；第18條第1項後段復規
    定查獲之第三、四級毒品，無正當理由而擅自持有者，沒入
    銷燬之。從而，依同條例第18條第1項後段應沒入銷燬之毒
    品，專指查獲之施用、持有第三、四級毒品而言；倘係查獲
    之製造、運輸、販賣、意圖販賣而持有、以非法方法使人施
    用、引誘他人施用或轉讓之第三、四級毒品，既屬同條例相
    關法條明文規定處罰之犯罪行為，即非該條項應沒入銷燬之
    範圍。又同條例第19條第1項所定「供犯罪所用或因犯罪所
    得之物」，係指犯第4條至第9條、第12條、第13條或第14條
    第1項、第2項之罪所用或所得之物，不包括毒品本身在內，
    自不得為第三、四級毒品之沒收依據。再同條例對於查獲之
    製造、運輸、販賣、意圖販賣而持有、以非法方法使人施用
    、引誘他人施用及轉讓第三、四級毒品之沒收，並無特別規
    定，如其行為已構成犯罪，則該毒品即屬不受法律保護之違
    禁物，應回歸刑法之適用，依刑法第38條第1項第1款沒收（
    最高法院96年台上字第884號判決意旨參照）。從而扣案如
    附表一編號A3、A5、A6、A7錠劑及附表二編號B1至B23白色
    結晶體，均檢出第三級毒品Ｋ他命成分，有上開刑事警察局
    鑑定書可憑，依上說明，附表一編號A3中之第三級毒品愷他
    命、A5、A6、A7錠劑（驗餘淨重7.48公克）及附表二編號B1
    至B23白色結晶體及難以析離第三級毒品Ｋ他命之分裝袋23
    只（驗餘淨重123.47公克），即應依刑法第38條第1項第1款
    之規定，於各該犯罪主文項下宣告沒收。
(四)扣案附表三編號A1雖檢出第三級毒品二甲氧基苯基乙基胺成
    分，有上開刑事警察局鑑定書可憑，惟檢察官並未起訴被告
    製造、運輸、販賣、意圖販賣而持有、以非法方法使人施用
    、引誘他人施用或轉讓該等第三級毒品，僅堪視為被告所持
    有，又持有第三級毒品並非成罪，此部分應另由檢察官處理
    ；至扣案附表三編號A4錠劑、附表四編號B24白色粉末均未
    檢出毒品成分，此均有前揭刑事警察局鑑定書可按；另於被
    告住處扣得之殘渣袋、分裝袋5個為被告否認為其所有（見
    偵卷第167頁），及扣案之門號0000000000號、0000000000
    號行動電話（均含SIM卡）亦非本件被告用以聯絡販賣毒品
    所用，另扣案現金20萬元5,900元，業據被告否認為販毒所
    得，參以被告確曾於其子滿月宴客中收取賓客交付之禮金作
    為滿月禮，業據證人劉淑秋於原審審理時證述明確（見原審
    卷第131至134頁），又現金本屬混合物，本即不易證明其來
    源，是扣案現金尚難以證明確屬販毒所得。綜上所述，上開
    之物既非違禁物，亦非被告所有作為本件販賣毒品所用或所
    得之物，欠缺沒收之依據，爰不諭知沒收，併此敘明。
據上論斷，應依刑事訴訟法第369條第1項前段、第364條、第299
條第1項前段，修正前毒品危害防制條例第4條第2項、第3項、毒
品危害防制條例第18條第1項前段、第19條第1項，刑法第2條第1
項前段、第11條前段、第55條、第38條第1項第1款、第51條第5
款，判決如主文。
本案經檢察官王壬貴到庭執行職務
中    華    民    國    99    年    6     月    24    日
                  刑事第二十三庭    審判長法  官  許宗和
                                          法  官  潘進柳
                                          法  官  沈君玲
以上正本證明與原本無異。
如不服本判決，應於收受送達後10日內向本院提出上訴書狀，其
未敘述上訴之理由者並得於提起上訴後10日內向本院補提理由書
（均須按他造當事人之人數附繕本）「切勿逕送上級法院」。
                                          書記官  彭于瑛
中    華    民    國    99    年    6     月    28    日
附錄：本案論罪科刑法條全文
毒品危害防制條例第4條
製造、運輸、販賣第一級毒品者，處死刑或無期徒刑；處無期徒
刑者，得併科新臺幣一千萬元以下罰金。
製造、運輸、販賣第二級毒品者，處無期徒刑或七年以上有期徒
刑，得併科新臺幣七百萬元以下罰金。
製造、運輸、販賣第三級毒品者，處五年以上有期徒刑，得併科
新臺幣五百萬元以下罰金。
製造、運輸、販賣第四級毒品者，處三年以上十年以下有期徒刑
，得併科新臺幣三百萬元以下罰金。
製造、運輸、販賣專供製造或施用毒品之器具者，處一年以上七
年以下有期徒刑，得併科新臺幣一百萬元以下罰金。
前五項之未遂犯罰之。
附表一：（參用偵卷第183至185頁鑑定書之鑑驗編號）
┌──┬─────────┬─────────────┬─────┐
│編號│扣押物名稱及總淨重│鑑驗結果                  │ 驗餘淨重 │
├──┼─────────┼─────────────┼─────┤
│A2  │墨綠色圓型藥錠（總│檢出二級毒品甲基安非他命、│2.97公克  │
│    │淨重3.21公克）    │亞甲基雙氧甲基安非他命（  │          │
│    │                  │MDMA）成分                │          │
├──┼─────────┼─────────────┼─────┤
│A3  │淡粉紅色圓型藥錠（│檢出二級毒品甲基安非他命、│0.75公克  │
│    │總淨重0.98公克）  │亞甲基雙氧甲基安非他命（  │          │
│    │                  │MDMA）、三級毒品愷他命成分│          │
├──┼─────────┼─────────────┼─────┤
│A5  │深紅色圓型藥錠（總│檢出三級毒品愷他命成分    │3.75公克  │
│    │淨重4.00公克）    │                          │          │
├──┼─────────┼─────────────┼─────┤
│A6  │淡藍色圓型藥錠（總│檢出二級毒品甲基安非他命、│2.85公克  │
│    │淨重3.13公克）    │三級毒品愷他命成分        │          │
├──┼─────────┼─────────────┼─────┤
│A7  │藍色圓型藥錠1 顆（│檢出二級毒品甲基安非他命、│0.13公克  │
│    │淨重0.25公克）    │三級毒品愷他命成分        │          │
└──┴─────────┴─────────────┴─────┘
附表二（參用偵卷第183至185頁鑑定書之鑑驗編號）
┌──┬─────────────┬──────────┬──────┐
│編號│扣押物名稱及總淨重        │鑑驗結果            │驗餘淨重    │
├──┼─────────────┼──────────┼──────┤
│    │外觀型態均為白色結晶體含袋│隨機抽取編號第B23 號│123.47公克（│
│B1至│，共23包（扣除包裝塑膠袋重│取0.07公克鑑驗，檢出│123.56公克  │
│B23 │量7.6 公克，總淨重為123.56│三級毒品愷他命成分，│-0.07公克） │
│    │公克（131.16公克-7.6公克）│純度約76％          │            │
└──┴─────────────┴──────────┴──────┘
附表三（參用偵卷第183至185頁鑑定書之鑑驗編號）
┌──┬────────┬───────────────┬─────┐
│編號│扣押物名稱      │鑑驗結果                      │ 驗餘淨重 │
├──┼────────┼───────────────┼─────┤
│A1  │淺灰色圓形藥錠（│檢出三級毒品二甲氧基苯基乙基胺│3.02公克  │
│    │總淨重3.80公克）│成分                          │          │
├──┼────────┼───────────────┼─────┤
│A4  │紅色圓形藥錠（  │檢出：未列管之對氯安非他命及咖│2.21公克  │
│    │2.52公克）      │啡因成分；未檢出：二級毒品甲基│          │
│    │                │安非他命、亞甲基雙氧甲基安非他│          │
│    │                │命（MDMA）、愷他命成分        │          │
└──┴────────┴───────────────┴─────┘
附表四（參用偵卷第183至185頁鑑定書之鑑驗編號）
┌──┬────────────┬──────────┬─────┐
│編號│扣押物名稱              │鑑驗結果            │ 驗餘淨重 │
├──┼────────────┼──────────┼─────┤
│B24 │白色粉末，含袋，1 包（扣│取0.38公克鑑驗用罄，│38.41公克 │
│    │除包裝塑膠袋重量1.65公克│檢出：乙醯胺酚成分（│          │
│    │，總淨重為38.79公克（40.│係解熱鎮痛劑），未檢│          │
│    │44公克-1.65公克）       │出三級毒品愷他命    │          │
└──┴────────────┴──────────┴─────┘

司法院資訊處製作；財團法人民間司法改革基金會備份。
